臺灣臺中地方法院刑事判決　　　　　　　96年度易字第5596號
公　訴　人　臺灣臺中地方法院檢察署檢察官
被　　　告　丙○○
　　　　　　　　　　　樓
　　　　　　乙○○
　　　　　　　　　　　樓
上列被告等因妨害名譽等案件，經檢察官提起公訴（96年度偵字
第23426 號），本院判決如下：
    主    文
乙○○、丙○○共同公然侮辱人，各處罰金新臺幣仟元，如易
服勞役，均以新臺幣壹仟元折算壹日；又共同無故侵入他人住宅
，各處拘役貳拾日，如易科罰金，均以新臺幣壹仟元折算壹日。
    事    實
一、緣乙○○、丙○○姊妹所聘用外籍勞工甲○○時常至江慧雯
    所經營位於臺中市○○○路○段157 巷38號1 樓文心百利社
    區○○街之二手成衣店舖消費，因而經常向乙○○、丙○○
    借貸，經彼等阻止甲○○購物後，乙○○、丙○○懷疑江慧
    雯向行政院勞工委員檢舉渠等虐待外勞之事，渠等遂於民國
    96年6 月17日夜間20時30分許，前往江慧雯所經營上開店舖
    ，以此質問江慧雯，雙方因而發生口角，乙○○、丙○○竟
    共同基於公然侮辱之犯意聯絡，在上述店舖門口之不特定人
    得共聞共見之公共場所，對江慧雯大聲辱罵「幹妳娘！操妳
    媽！賤貨！苦命相！」等語，使文心百利社區住戶及其他不
    特人得以聽聞，足以貶損他人對江慧雯人格之評價。嗣丙○○、乙○○見江慧雯步入店內，竟未經江慧雯之同意，即無
    故共同侵入店舖內，繼續侮罵江慧雯，經江慧雯要求渠等離
    開，丙○○、乙○○置之不理仍留滯於店內。嗣經江慧雯報
    警處理，丙○○、乙○○始於員警到達前離去，離去之際，
    乙○○並將店內桌椅、置貨架等物翻倒，丙○○則將門口擺
    設攤位上物品丟置在地上（毀損部分業經檢察官不起訴處分
    ）。
二、案經江慧雯訴由臺灣臺中地方法院檢察署檢察官偵查起訴。
    理    由
甲、程序部分：
一、按被告以外之人於審判外之言詞或書面陳述，除法律有規定
    者外，不得作為證據。被告以外之人於偵查中向檢察官所為
    之陳述，除顯有不可信之情況者外，得為證據，刑事訴訟法
    第159 條第1 項及第159 條之1 第2 項分別定有明文。查證
    人王台生、張金馨於偵查中以證人身份具結後向檢察官所為
    之證述，並無任何顯不可信之情況，依刑事訴訟法第159 條
    之1 第2 項規定，自具有證據能力。
乙、實體部分：
一、訊據被告乙○○、丙○○固坦承於上揭時、地前往告訴人江
    慧雯所經營商店外，共同與告訴人發生口角之事實不諱，惟
    均矢口否認有何公然侮辱及無故侵入住宅之犯行，被告乙○○辯稱：走廊是屬於公共領域，江慧雯私自擺攤在該處才會
    產生口角。當天伊質問江慧雯為何到勞委員告伊虐待外勞，
    伊並沒有罵告訴人「幹妳娘！操妳媽！賤貨！苦命相！」。
    伊有到告訴人店外面，並沒有進去云云；被告丙○○則辯稱
    ：江慧雯要吉民向我們借錢去跟她買衣服，有一次伊阻止甲○○，甲○○將此事告訴江慧雯，江慧雯就到勞委會檢舉我
    們虐待外勞，實際上我們並沒有虐待外勞，當天伊曾與江慧
    雯在店外發生口角，但並沒有用三字經等粗俗的話罵她，江
    慧雯擺攤的地點是大樓共用的通道云云。惟查：
  (一)依證人王台生於偵查中證稱：96年6 月17日晚上8 時30分，
    伊在江慧雯的店門口跟江慧雯、張金馨聊天，一開始乙○○
    到江慧雯店門口，並在門口瞪江慧雯大約5 分鐘後就離開，
    後來又夥同丙○○及她家的外佣過來，然後就貼近江慧雯，
    並罵江慧雯操妳娘！操妳祖宗！賤貨！苦命相等三字經，伊
    就趕緊制止，結果丙○○就對伊說關妳屁事！伊姊姊會打人
    ！然後2 人還是繼續不停罵江慧雯，江慧雯不理她們進入店
    內，但乙○○、丙○○還是進去店內，江慧雯請她們出去，
    但她們不理在店內繼續罵江慧雯，伊就請管理員打電話請警
    員來處理，乙○○、丙○○聽到後就說去叫警察來吧，離開
    時乙○○就把桌子翻到，丙○○就把江慧雯所有的東西、衣
    服、包包丟到地上才離開。她們是侵入江慧雯販賣二手衣的
    營業場所，吵架期間有鄰居進出來買衣服等語（見偵卷第11
    頁）；及證人張金馨於偵查中證述：96年6 月17日晚上8 時
    30分，伊在江慧雯店門口跟江慧雯及張金馨聊天，伊看到就
    如王台生剛才所述的情形。伊只是靜靜看，沒有制止乙○○
    、丙○○。乙○○、丙○○罵江慧雯的聲音很大，整個中庭
    都聽得到，很多住戶都跑出來看等語（見偵卷第12頁）綦詳
    ，核與告訴人江慧雯於偵查中所指訴之情節相符，足證被告
    乙○○、丙○○確有對告訴人江慧雯為前開公然侮辱、無故
    侵入住宅、受退去之要求而仍留滯告訴人住宅等犯行，堪以
    認定。
  (二)雖證人即被告2 人所僱用之外籍勞工甲○○於本院審理時證
    稱：案發當時伊與被告2 人一同至江慧雯店外，伊並未推被
    告的父親去散步。被告的父親當時並未在場，事情的經過伊
    全程在場。被告2 人並未罵江慧雯幹妳娘、操妳媽、賤貨、
    苦命相。被告2 人並未進入江慧雯的店內，將店內衣服、皮
    包等物弄翻云云（見本院卷第28頁至第頁）。惟參酌被告乙○○於偵查中供稱：因為當時甲○○推伊父親在那邊繞，沒
    有全程在場，後來才拉她做證人等語（見偵卷第24頁）；證
    人甲○○於偵查證述：伊當時帶僱主的父親到吵架地點散步
    。2 位僱主與江慧雯吵架的內容有的聽不懂等語（見偵卷第
    24 頁） ；復於本院審理時證稱：伊聽得懂幹你娘、雞巴、
    爸爸，但聽不懂賤貨、苦命相、操你媽等語（見本院卷第34
    頁至第35頁）以觀，顯見證人甲○○於案發當時是否在場見
    聞整起事件發生之經過，即有疑問？況且證人甲○○係印尼
    籍勞工雖瞭解簡單之國語及閩南語，但於本院審理時尚需透
    過翻譯之轉述方能就詢問事項而回答，可見其對於告訴人與
    被告2 人間之吵架內容，並非能完全理解及辨明其意思；加
    以證人甲○○遠渡重洋受僱於被告2 人，其證詞坦護僱主，
    尚與常情無違，故難以其證詞為有利於被告2 人認定之憑據
    。
  (三)此外，復有現場照片6 張附卷可稽，綜上所述，被告上開犯
    行，洵堪認定，彼等所辯均顯係卸責之詞，不可採信。
二、按被告等以強盜目的，侵入某甲舖內，既在夜間，自係犯強
    盜罪而有刑法第321 條第1 項第1 款之加重情形，不能於強
    盜罪外，復論以普通侵入罪（最高法院25年上字第492 號判
    例可資參照）。又刑法第306 條第1 項之「住宅」，店舖亦
    包括在內，營業場所雖在營業時間內其允許客人出入其內，
    亦有一定之限度，茍非利用其營業之設備而無故闖入，仍應
    論已侵入住宅罪。是以被告2 人於營業時間內，無故侵入告
    訴人所經營上述店舖內侮罵告訴人，核彼等所為，均係犯刑
    法第309 條第1 項之公然侮辱罪、同法第306 條第1 項之無
    故侵入住宅罪。被告2 人就犯上開2 罪間，有犯意聯絡及行
    為分擔，為共同正犯。被告2 人所犯上開2 罪，犯意各別，
    罪名不同，應分論併罰之。被告2 人雖有無故侵入住宅及受
    退去之要求而未退去之行為，然應僅須論以情節較重之刑法
    第306 條第1 項之無故侵入住宅罪，附此敘明。爰審酌被告
    2 人因懷疑告訴人向行政院勞工委員會檢舉渠等虐待外籍勞
    工甲○○，因而發生本案，使告訴人之人格遭受貶抑，並減
    損告訴人之聲譽，且無故侵入之店內後，經告訴人要求渠等
    退出仍留滯其內，足生影響告訴人店舖之安全及業務之經營
    ，迄今與告訴人達成和解，賠償告訴人之損失等一切情狀，
    分別量處如主文所示之刑，並諭知易科罰金及易服勞役之折
    算標準，以資懲儆。
據上論斷，應依刑事訴訟法第299 條第1 項前段、刑法第28條、
第309 條第1 項、第306 項第1 項、第41條第1 項前段、第42條
第3 項，刑法施行法第1 條之1 第1 項、第2 項前段，判決如主
文。
本案經檢察官丁○○到庭執行職務。
中　　華　　民　　國　　96　　年　　12　　月　　27　　日
                刑事第一庭    法  官   楊萬益
上正本證明與原本無異。
如不服本判決，應於收受送達後10日內向本院提出上訴書狀（應
敘述具體理由並附繕本）。
上訴書狀如未敘述理由，應於上訴期間屆滿後20日內補提理由書
於本院。
                                書記官  薛淑玲
中　　華　　民　　國　　96　　年　　12　　月　　27　　日
附錄法條：
中華民國刑法第309條
（公然侮辱罪）
公然侮辱人者，處拘役或 3 百元以下罰金。
以強暴犯前項之罪者，處 1 年以下有期徒刑、拘役或 5 百元以
下罰金。
中華民國刑法第306條
（侵入住居罪）
無故侵入他人住宅、建築物或附連圍繞之土地或船艦者，處 1 年
以下有期徒刑、拘役或 3 百元以下罰金。
無故隱匿其內，或受退去之要求而仍留滯者，亦同。
